【裁判字號】    96,重訴,144
【裁判日期】    970815
【裁判案由】    給付佣金
【裁判全文】
臺灣高雄地方法院民事判決             96年度重訴字第144號
原      告  甲○○
即反訴被告
訴訟代理人  紀錦隆 律師
複代理人    孫大昕律師
被      告  乙○○
即反訴原告
訴訟代理人  駱怡雯律師
            陳里己律師
            陳意青律師
            吳淑靜律師
上列當事人間給付佣金事件，本院於民國97年8 月1 日言詞辯論
終結，判決如下：
    主  文
被告應給付原告新台幣柒佰零陸萬貳仟佰捌拾肆元及自民國九
十六年四月十七日起至清償日止，按週年利率百分之五計算之利
息。
原告其餘之訴駁回。
訴訟費用由被告負擔五分之四，餘由原告負擔。
本判決第一項於原告以新台幣貳佰拾伍萬元供擔保後，得假執
行；但被告如以新台幣柒佰零陸萬貳仟佰捌拾肆元供擔保後，
得免為假執行。
原告其餘假執行之聲請駁回。
反訴原告之訴駁回。
反訴訴訟費用由反訴原告負擔。
    事實及理由
甲、程序方面：
    按被告於言詞辯論終結前，得在本訴繫屬之法院，對於原告
    及就訴訟標的必須合一確定之人提起反訴，民事訴訟法第25
    9 條定有明文。而本件被告於言詞辯論終結前，對原告提起
    反訴，經核反訴之標的非專屬他法院管轄，且反訴請求者為
    溢付之佣金，而本訴請求者為應付未付之佣金，則反訴之標
    的與本訴之標的及防禦方法自有牽連，且核佣金是否有溢付
    情形，與約定之續期佣金是否包含第7 年以後所發放之保全
    津貼及1 年期附加契約之佣金有關，而此原為本訴之爭執事
    項，兩造原有充分主張、抗辯及舉證，故被告提起反訴，無
    礙原告之防禦，依法自無不合。
乙、實體部分：
壹、本訴部分：
一、原告主張：兩造於民國89年2 月10日簽訂轉讓合約書（下稱
    系爭契約），約定由原告將登記在原告、洪定瑜、洪黃細緣
    、洪瑞芸名下之訴外人中央保險代理人股份有限公司（下稱
    中保代公司）、祥睿保險經紀人股份有限公司（下稱祥睿公
    司）股份轉讓予被告，但89年2 月10日前上開2 公司所招攬
    或代理成立之保險契約，由台灣銀行人壽保險部（下稱台銀
    人壽，即合併前中央信託局壽險處）或其他保險公司所給付
    中保代公司之續期佣金，除發給業務員或合作簽約人及扣留
    5 ％納稅預留款後之金額，被告應給付1/3 予原告，惟89年
    5 月至95年12月期間，被告應給付原告之續期佣金短少新台
    幣（下同）910 萬元（祥睿公司部分短少之請求，業據原告
    撤回訴訟，並經被告同意，詳卷(二)第10頁），爰依系爭契約
    之約定，請求給付上開短少之金額，及法定遲延利息。並聲
    明：(一)被告應給付原告910 萬元，及自起訴狀繕本送達翌日
    起至清償之日止，按週年利率5 ％計算之利息；(二)原告願供
    擔保，請准宣告假執行。
二、被告抗辯：依系爭契約應給付之續期佣金已依約給付，且所
    謂續期佣金不包含台銀人壽第7 年以後所發放之保全津貼及
    1 年期附加契約之佣金，原告主張包含上開部分，尚有未合
    ，另原告未能舉證證明89年5 月至95年12月台銀壽險給付中
    保代公司之續期佣金為若干，逕主張給付不足，亦有未合，
    況原告之請求權，部分已罹於5 年短期時效，不得復行請求
    。並聲明：(一)原告之訴駁回；(二)如受不利判決，願供擔保，
    請准免為假執行。
三、本件兩造之不爭執事項及爭執事項：
  (一)不爭執事項：
    兩造與莊碧珍曾於89年2 月10日訂立系爭契約，約定原告應
    將登記其及洪定瑜、洪黃細緣、洪瑞芸名下之中保代公司、
    祥睿公司股份轉讓予被告，而被告應將89年2 月10日前中保
    代公司、祥睿公司所訂立保險契約之續期佣金，扣除發放業
    務員、合作簽約人及扣留5 ％納稅預留款後，將所剩金額之
    1/3 給付予原告。
  (二)爭執事項：
    1.系爭契約所約定之續期佣金是否包含第7 年以後所發放之
      保全津貼及1 年期附加契約之佣金（指保險契約訂立於89
      年2 月10日前者）？
    2.89年5 月至95年12月台銀壽險給付中保代公司之續期佣金
      為若干（指保險契約訂立於89年2 月10日前者）？
    3.89年5 月至95年12月中保代公司給付業務員之續期佣金為
      若干（指保險契約訂立於89年2 月10日前者）？
    4.原告之請求權已否罹於時效？
四、就上開爭執事項本院分述判斷意見如下：
  (一)系爭契約所約定之續期佣金是否包含第7 年以後所發放之保
    全津貼及1 年期附加契約之佣金：
    依系爭契約第4 條約定：89年2 月10日前中保代公司、祥睿
    公司的續期佣金，除發放業務員或合作簽約人外，餘留部分
    扣除5 ％稅捐預留款所剩之1/3 為原告所有，應每月含清單
    匯入原告帳戶，所謂續期佣金之年限以中信局（即合併後之
    台銀人壽）發放為準，若中信局發放20年，乙方（指被告）
    亦應依20年發放等語（詳卷(一)第5 頁），雖未詳細界定續期
    佣金之範圍，然依原告所提出被告不爭執形式真正之台銀人
    壽半月代理費付款清單，其上均以括弧方式註明「續期」2
    字，表示為續期佣金（代理費），有該清單附卷可稽（詳卷
    (一)第103 頁、第241 頁），而依被告所提出台銀人壽函記載
    ，上開清單之給付項目包含主、附約表定代理費及保全津貼
    ，有該函附卷可按（詳卷(一)第264 頁），且被告自承自89年
    2 月至95年12月所給付原告者，除依系爭契約所約定應付之
    1/3 剩餘款外，尚包含保全津貼、1 年期附加契約佣金（詳
    卷(一)第324 頁），則互核台銀人壽發放之清單項目與被告給
    付之項目相符，足見本件起訴前之上開請求期間，被告對於
    依系爭契約所應給付之續期佣金，應包含保全津貼及1 年期
    附加契約佣金，並無爭議，被告雖辯稱係溢付而提起反訴請
    求返還，惟兩造間給付之方式及核算項目數年來均未變更，
    且給付金額非低，核算如有錯誤，被告理應儘速更正，並請
    求返還溢付部分，焉有任令會計依錯誤方式核算數年之理，
    況被告並未提出證據，以證明給付原告保全津貼及1 年期附
    加契約佣金與台銀人壽之發放有何不一致或係出於錯誤，則
    自應認被告係依系爭契約之約定為給付，從而由上開台銀人
    壽半月代理費付款清單註記「續期」，該清單之給付內容包
    含保全津貼及1 年期附加契約佣金，且被告亦自承前給付範
    圍包含保全津貼及1 年期附加契約佣金之事實，堪認系爭契
    約所約定被告應給付原告之續期佣金，除主契約之佣金外，
    尚包含保全津貼及1 年期附加契約佣金。
  (二)89年5 月至95年12月台銀壽險給付中保代公司之續期佣金為
    若干：
    1.按當事人已證明受有損害而不能證明其數額或證明顯有重
      大困難者，法院應審酌一切情況，依所得心證定其數額，
      民事訴訟法第222 條第2 項定有明文，又上開規定之所以
      就不能證明其數額或證明顯有重大困難者，捨棄依舉證責
      任分配及由應負舉證責任而無法證明者承擔不利認定之原
      則，改規定得由法院審酌一切情況，依所得心證認定損害
      數額，無非受有損害之事實既已明確，如僅因受損金額無
      法證明或證明有重大困難，逕自判決受害者無法獲得賠償
      ，於公平原則、訴訟經濟原則難謂未有違背，因而規定法
      院應審酌一切情況，依所得心證定應賠償之數額，而當事
      人如已證明他造當事人依約應對其為給付，法院如僅因其
      不能證明應給付之數額，或證明應給付之數額顯有重大困
      難，而為他造當事人無庸給付之判決，於公平原則、訴訟
      經濟原則亦難謂未有違背，故應認法制上就此未為相類之
      規範，屬法律之漏洞，則法院自得類推適用上開規定，審
      酌一切情況，並依所得心證判定他造當事人依約應給付之
      數額。
    2.本件被告自89年5 月至95年12月，依系爭契約給付原告之
      續期佣金如附表一所示，合計1,155,354 元，有原告提出
      之被告給付資料及原告依該資料列計之明細表附卷可稽（
      詳卷(一)第21頁至第101 頁、第6 頁），然台銀人壽所發放
      之主契約佣金大部分為6 年，1 年期附加契約佣金如有合
      約關係，且保戶尚繼續繳費，則每年仍予發給，保全津貼
      則是對繼續繳費達7 年以上之保單所發給，以繼續保全售
      後服務，此有台銀人壽函及所附說明附卷可考（詳卷(一)第
      237 頁、第264 頁），而因保全津貼係主契約佣金停發後
      ，為保全保險契約售後服務所發給，金額自小於有酬庸性
      質之前6 年主契約佣金，且以主契約存在為前提，又1 年
      期附加契約佣金之發給，亦以主契約存在為前提，則上開
      佣金之發給均以主契約存在及被保險人持續繳交保險費為
      前提，如被保險人未持續繳交主契約之保費，或主契約已
      不存在，自無保全津貼、1 年期附加契約佣金之可言，則
      89年2 月10日前中保代公司所招攬或代理成立之台銀人壽
      保險契約，當因主契約或多或少未續繳保費，或因其他因
      素契約關係不復存在，及時間經過陸續有保險主契約已給
      付佣金6 年完畢，致續期佣金逐漸減少，則被告依系爭契
      約扣除業務員佣金、稅捐後，應給付原告之存餘金額1/3
      ，衡情亦應隨時間經過而緩慢遞減，至89年2 月6 年後之
      95年2 月，除部分因繳費較慢者外，因主契約佣金已給付
      完畢，給付原告者自將縮減至僅保全津貼及1 年期附加契
      約佣金之較小金額，而依被告計算給付原告之95年12月佣
      金尚有60,961元，則95年12月前各月，被告應給付原告之
      佣金平均自應超過該金額，此從被告89年2 月至4 月，給
      付原告之佣金分別為230, 204元、241,830 元、266,588
      元，均高出95年12月所給付之60,961元甚多，亦可獲得證
      明，惟自89年5 月起至95年11月止之各月份中，被告給付
      原告之佣金金額竟多數僅數千元，甚至有甚多月份為負數
      ，明顯均低於95年12月之金額，惟按津貼及佣金之性質，
      逐年遞減為常情，已如前述，則後期津貼及佣金反高於期
      中數額，自甚不合理，況上開給付金額負數月份均在89年
      2 月10日起算6 年以內，主契約佣金尚未核發完畢，縱有
      因解除契約而需扣還已發佣金之情形，因解除契約尚屬少
      數，自亦不致產生該月應給付佣金為負數之情形，則被告
      所辯上開多數月份應付佣金為負數之情形，亦與常理不合
      ，故原告主張自89年5 月起至95年12月止，被告未依系爭
      契約之約定給付存餘佣金之1/3 ，依上推論即無不合，應
      堪採信。
    3.依上所述，原告雖可依系爭契約之約定請求被告給付應付
      尚未給付之佣金，然被告應付之佣金，依系爭契約約定，
      需以台銀人壽給付中保代公司之佣金金額，減去給付業務
      員佣金金額後，再扣除5 ％預備稅款，始可算得兩造共同
      擁有之佣金金額，復以此共同擁有之佣金金額乘以1/3 ，
      而計算得出被告應給付原告之佣金金額，而(1)本件台銀人
      壽保存半月代理費付款清單之年限為3 年，超過3 年之資
      料已無法自台銀人壽直接取得，此有台銀人壽函附卷可稽
      （詳卷(一)第199 頁），又本應保留付款清單之被告於訴訟
      經歷將近1 年2 月後，始提出90年至95年之半月代理費付
      款清單（詳卷(二)第229 頁陳報狀、第238 頁筆錄，共4 箱
      ），雖可據以計算該期間台銀人壽給付中保代公司89年2
      月10日前所招攬或代理保險契約之續期佣金，然上開提出
      之資料並非完整，且89年5 月至12月部分資料已無法提出
      ，此為被告所自承，（詳卷(二)第239 頁被告稱已找不到）
      ，則本件台銀人壽給付中保代公司之佣金金額，自無法依
      上開資料正確核計，且(2)本件依台銀人壽所提出之半月代
      理費付款清單，函請會計師鑑定93年1 月、7 月、94年1
      月、7 月、95年1 月、12月各該月份，台銀人壽給付中保
      代公司89年2 月10日前成立保險契約續期佣金之結果，鑑
      定報告合計3 冊（詳鑑定報告卷），鑑定費用為12萬元（
      詳卷(一)第327 頁），則本件原告請求之其他月份如以相同
      方式送請會計師計算鑑定，尚需支出之鑑定費為148 萬元
      （12萬÷6 ×74【89年5 月至95年12月扣除已計算鑑定之
      6 個月份，尚有74個月未經計算鑑定】＝148 萬元），如
      前之鑑定報告則另有37冊（2 個月1 冊），則即便資料齊
      全，計算鑑定上開金額所需耗費之金錢、人力、資源均屬
      浩大，且兩造均表示不願支出鑑定費用送請計算鑑定，有
      筆錄附卷可稽（詳卷(二)第239 頁），自應認依約被告應給
      付原告之金額證明顯有重大困難，類推上開規定意旨，自
      應由本院審酌一切情況，依所得心證，推認台銀人壽所給
      付中保代公司之佣金金額，並據以計算被告應給付原告之
      佣金金額。
    4.本件依台銀人壽所提出之半月代理費付款清單所示，台銀
      人壽於93年1 月、7 月、94年1 月、7 月、95年1 月、12
      月，給付中保代公司89年2 月10日前所成立保險契約之續
      期佣金（如上所述，含保全津貼、1 年期附加契約佣金主
      契約之續期佣金），分別為607,187 元、460,049 元、
      482,110 元、325,213 元、331,802 元、274,597 元，業
      經鑑定人鑑定在案，有鑑定報告及所附鑑定明細3 冊附卷
      可稽（詳鑑定報告卷），而依上所述，被告應給付原告之
      金額既有隨時間經過而緩慢遞減之趨勢，且原告同意以上
      開鑑定人所鑑定之金額，平均計算各該相關月份之金額，
      且同意以較低金額認定（詳卷(二)第10頁），則本院認89年
      5 月至93年1 月台銀人壽給付中保代公司之佣金金額，均
      應認定如93年1 月份鑑定金額即每月607,187 元，93年2
      月至6 月之金額為該年1 月及7 月金額之平均即533,618
      元（【607,187 ＋460,049 】×1/2 ＝533,618） ，93年
      8 月至12月之金額為該年7 月及94年1 月金額之平均即
      471,080 元（【460,049 ＋482,110 】×1/2 ＝471,080
      ，元以下四捨五入），94年2 月至6 月之金額為該年1 月
      及7 月金額之平均即403,662 元（【482,110 ＋325,213
      】×1/2 ＝403,662 ，元以下四捨五入），94年8 月至12
      月之金額為該年7 月及95年1 月金額之平均即328,508 元
      （【325,213 ＋331,802 】×1/2 ＝328,508 ，元以下四
      捨五入），95年2 月至11月之金額為該年1 月及12月金額
      之平均即303,200 元（【331,802 ＋274,597 】×1/2 ＝
      303,200 ，元以下四捨五入）。
  (三)89年5 月至95年12月中保代公司給付業務員之續期佣金為若
    干：
    1.被告抗辯就台銀人壽所給付中保代公司之續期佣金中，95
      ％均給付予業務員，惟為原告所否認，被告就上開所辯並
      未提出具體證據加以證明，且核台銀人壽於93年1 月、7
      月、94年1 月、7 月、95年1 月、12 月 ，給付中保代公
      司89年2 月10日前所成立保險契約之續期佣金，分別為
      607,187 元、460,049 元、482,110 元、325,213 元、33
      1,802 元、274,597 元，已如前述，而同月份中保代公司
      給付原告所屬業務人員之續期佣金，分別為34,657元、
      42,184元、28,520元、37,305元、6,060 元、0 元，給付
      於被告所屬業務員之續期佣金推估各為69,314元、84,368
      元、57,040元、74,610元、12,120元、0 元（詳事實及理
      由欄乙壹四(三)之2.），顯見中保代公司給付兩造業務員之
      續期佣金數額，僅占台銀人壽核發予中保代公司之少數，
      上開所辯自無可採。
    2.原告主張93年1 月、7 月、94年1 月、7 月、95年1 月、
      12月，台銀人壽給付中保代公司89年2 月10日前所招攬或
      代理契約之續期佣金中，給付予原告所屬業務人員之金額
      ，分別為34,657元、42,184元、28,520元、37,305元、
      6,060 元、0 元之事實，已提出被告給付之業務人員佣金
      表、台銀人壽之佣金資料及原告依該資料列計之明細表附
      卷可稽（詳卷(二)第87頁至第113 頁），經核尚無不合，堪
      信為真實，又兩造既約定存餘佣金分配比例為原告1/3 ，
      被告2/3 ，堪認所屬業務員就89年2 月10日前所招攬、代
      理之保險契約比例約為1 ：2 ，依此比例計算，93年1 月
      、7 月、94年1 月、7 月、95年1 月、12月，台銀人壽給
      付中保代公司後，中保代公司給付被告所屬業務人員之金
      額，應認定分別為69,314元、84,368元、57,040元、74,6
      10元、12,120元、0 元，而其他月份之中保代公司給付業
      務員之佣金金額，則應以如前所述方式計算。
    3.另被告並未舉證證明發給合作簽約人佣金，自無庸扣除，
      爰就如上所述之台銀人壽給付中保代公司金額，減去分別
      給付兩造業務員佣金金額，扣除5 ％繳稅保留款後，再乘
      以1/3 ，計算被告應給付原告之各月金額如附表二所示。
  (四)原告之請求權已否罹於時效：
    1.按利息、紅利、租金、贍養費、退職金及其他1 年或不及
      1 年之定期給付債權，其各期給付請求權，因5 年間不行
      使而消滅，民法第126 條定有明文，又上開所謂1 年或不
      及1 年之定期給付債權，係指基於一定法律關係，因每次
      1 年以下期間之經過順次發生之債權，此有最高法院28年
      上字第605 號判例可資參照。
    2.本件原告係基於系爭契約之約定請求，屬一定之法律關係
      ，又依原告所提出被告前交付之業務人員薪資表所示（詳
      卷(一)第21頁至第101 頁），因台銀人壽於每月分上旬、下
      旬給付中保代公司續期佣金，而被告逐月計算應得之佣金
      給付原告，自可認係因每次1 年以下期間之經過而順次發
      生之債權，當有上開短期時效規定之適用。
    3.次按消滅時效自請求權可行使時起算；時效完成後，債務
      人得拒絕給付，民法第128 條前段、第144 條第1 項分別
      定有明文，而台銀人壽既係按月分上旬、下旬給付中保代
      公司續期佣金，至少於該月末日，原告即可請求被告依約
      給付應得之佣金，而本件提起訴訟之日期為96年4 月9 日
      ，且原告並未舉證證明有中斷時效之事由，則含91年3 月
      及該月前原告依系爭契約之佣金請求權，自已罹於時效，
      被告為時效抗辯，尚無不合，該部分原告之請求自無理由
      。
五、綜上所述，原告訴請被告給付如附表三所示7,062,384 元及
    自起訴狀繕本送達翌日即96年4 月17日起至清償日止，按週
    年利率5 ％計算之法定遲延利息，依法尚無不合，應予准許
    ，超過該範圍（含時效消滅部分）及法定遲延利息之請求，
    尚無理由，應予駁回。兩造陳明願供擔保，聲請宣告假執行
    或免為假執行，經核原告勝訴部分，合於法律規定，爰分別
    酌定相當之擔保金額宣告之，原告其餘假執行之聲請，因訴
    之駁回而失所依據，不予准許。
貳、反訴部分：
一、反訴原告主張：反訴被告自89年2 月至4 月及95年11月、12
    月溢領續期佣金合計795,210 元，依不當得利之法律關係請
    求返還。並聲明：反訴被告應給付原告795,210 元，及自反
    訴起訴狀繕本送達翌日起至清償之日止，按週年利率5 ％計
    算之利息。
二、反訴被告抗辯：其並未溢領，反訴原告之請求尚無理由。並
    聲明：反訴原告之訴駁回。
三、本件依系爭契約約定，被告應給付之存餘續期佣金，包含第
    7 年以後所發放之保全津貼及1 年期附加契約之佣金，已如
    前述，反訴原告主張不包含第7 年以後所發放之保全津貼及
    1 年期附加契約之佣金，尚有未合，依此錯誤基礎所推得之
    溢付溢領之情，自與事實不符，其請求反訴被告返還溢領之
    佣金及法定遲延利息，依法自有未合，應予駁回。
、據上論結，本件原告之訴為一部有理由，一部無理由，反訴
    原告之訴為無理由，依民事訴訟法第385 條第1 項前段、第
    78條、第390條第2 項、第392條第2項，判決如主文。
中    華    民    國    97    年    8     月    15    日
                  民事第三庭審判長法  官  陳嘉惠
                                  法  官  謝梨敏
                                  法  官  鄭峻明
正本係照原本作成。
如不服本判決，應於送達後20日內，向本院提出上訴狀並表明上
訴理由，如於本判決送達前提起上訴者，應於判決送達後10日內
補提上訴理由書（須附繕本）。
中    華    民    國    97    年    8     月    15    日
                                書記官  莊豐源
附表一：（民國‧新台幣：元）
┌───┬─────┬─────┬─────┬─────┬─────┬─────┬─────┐
│月份  │89年      │90年      │91年      │92年      │93年      │94年      │95年      │
├───┼─────┼─────┼─────┼─────┼─────┼─────┼─────┤
│ 1    │          │42,047    │30,536    │3,258     │3,549     │3,604     │1,983     │
├───┼─────┼─────┼─────┼─────┼─────┼─────┼─────┤
│ 2    │230,204   │-47,216   │23,481    │3,542     │3,383     │3,370     │1,879     │
├───┼─────┼─────┼─────┼─────┼─────┼─────┼─────┤
│ 3    │241,830   │-124,078  │15,496    │4,057     │3,849     │3,780     │1,774     │
├───┼─────┼─────┼─────┼─────┼─────┼─────┼─────┤
│ 4    │266,588   │-44,160   │8,468     │3,643     │3,383     │3,290     │1,774     │
├───┼─────┼─────┼─────┼─────┼─────┼─────┼─────┤
│ 5    │25,042    │-,176,248 │8,103     │4,530     │3,383     │3,460     │1,558     │
├───┼─────┼─────┼─────┼─────┼─────┼─────┼─────┤
│ 6    │57,583    │-,142,403 │7,580     │4,428     │3,379     │3,714     │1,405     │
├───┼─────┼─────┼─────┼─────┼─────┼─────┼─────┤
│ 7    │4,879     │33,264    │6,498     │4,456     │3,337     │3,416     │1,187     │
├───┼─────┼─────┼─────┼─────┼─────┼─────┼─────┤
│ 8    │62,886    │34,281    │6,213     │4,058     │3,370     │2,838     │1,460     │
├───┼─────┼─────┼─────┼─────┼─────┼─────┼─────┤
│ 9    │84,177    │36,845    │5,283     │3,846     │630       │2,637     │1,194     │
├───┼─────┼─────┼─────┼─────┼─────┼─────┼─────┤
│ 10   │58,465    │24,609    │4,356     │3,738     │3,007     │2,377     │1,496     │
├───┼─────┼─────┼─────┼─────┼─────┼─────┼─────┤
│ 11   │62,407    │40,776    │3,825     │3,655     │3,596     │2,322     │35,704    │
├───┼─────┼─────┼─────┼─────┼─────┼─────┼─────┤
│ 12   │25,875    │          │3,412     │3,755     │3,237     │2,258     │60,961    │
├───┼─────┼─────┼─────┼─────┼─────┼─────┼─────┤
│合計  │1,119,936 │-,322,283 │123,251   │46,966    │38,103    │37,066    │112,375   │
└───┴─────┴─────┴─────┴─────┴─────┴─────┴─────┘
合計：1,155,354元
附表二：（民國‧新台幣：元，元以下四捨五入）
┌─────┬───────────────────────────┐
│月      份│計  算  式                                            │
│          │                                                      │
├─────┼───────────────────────────┤
│89年5 月至│（607,187－34,657－69,314）×（1－5％）×1/3＝159,352 │
│93年1月   │                                                      │
├─────┼───────────────────────────┤
│93年2 月至│ （159,352＋105,607）÷2＝132,480                     │
│6 月      │                                                      │
├─────┼───────────────────────────┤
│93年7月   │（460,049－42,184－84,368）×（1－5％）×1/3＝105,607 │
│          │                                                      │
├─────┼───────────────────────────┤
│93年8 月至│（105,607＋125,574）÷2＝115,591                      │
│12月      │                                                      │
├─────┼───────────────────────────┤
│94年1月   │（482,110－28,520－57,040）×（1－5％）×1/3＝125,574 │
│          │                                                      │
├─────┼───────────────────────────┤
│94年2 月至│（125,574＋67,544）÷2＝96,559                        │
│6 月      │                                                      │
├─────┼───────────────────────────┤
│94年7月   │（325,213－37,305－74,610）×（1－5％）×1/3＝67,544  │
│          │                                                      │
├─────┼───────────────────────────┤
│94年8 月至│（67,544＋99,314）÷2＝83,429                         │
│12月      │                                                      │
├─────┼───────────────────────────┤
│95年1月   │（331,802－6,060－12,120）×（1－5％）×1/3＝99,314   │
│          │                                                      │
├─────┼───────────────────────────┤
│95年2 月至│（99,314＋86,956）÷2＝93,135                         │
│11月      │                                                      │
├─────┼───────────────────────────┤
│95年12月  │（274,597－0－0）×（1－5％）×1/3＝86,956            │
│          │                                                      │
└─────┴───────────────────────────┘
附表三：（民國‧新台幣：元，元以下四捨五入）
┌─────────┬─────────────────┐
│月      份        │計  算  式                        │
│                  │                                  │
├─────────┼─────────────────┤
│81年4 月至93年1 月│159,352 ×22 ＝3,505,744          │
├─────────┼─────────────────┤
│93年2 月至6 月    │132,480 ×5 ＝ 662,400            │
├─────────┼─────────────────┤
│93年7月           │105,607                           │
├─────────┼─────────────────┤
│93年8 月至12月    │115,591 ×5 ＝ 577,955            │
├─────────┼─────────────────┤
│94年1月           │125,574                           │
├─────────┼─────────────────┤
│94年2 月至6 月    │96,559×5＝482,795                │
├─────────┼─────────────────┤
│94年7月           │67,544                            │
├─────────┼─────────────────┤
│94年8 月至12月    │83,429×5 ＝417,145               │
├─────────┼─────────────────┤
│95年1月           │99,314                            │
├─────────┼─────────────────┤
│95年2 月至11月    │93,135×10 ＝991,350              │
├─────────┼─────────────────┤
│95年12月          │86,956                            │
├─────────┼─────────────────┤
│合計              │7,062,384                         │
└─────────┴─────────────────┘


司法院資訊處製作；財團法人民間司法改革基金會備份。
